【裁判字號】    89,易,27
【裁判日期】    890824
【裁判案由】    背信
【裁判全文】
臺灣臺北地方法院刑事判決                            八十九年度易字第二七號
    公  訴  人  臺灣臺北地方法院檢察署檢察官
    被      告  丙○○
右列被告因背信案件，經檢察官提起公訴（八十八年度偵字第一二五三三號），本院
判決如左：
    主  文
丙○○無罪。
    理  由
一、公訴意旨略以：被告丙○○於民國八十七年十一月十日，受甲○○○事業開發有
    限公司（下稱弘福公司）之委任，就坐落南投縣仁愛鄉蘆山鄉六三九地號之土地
    （下稱本案土地），開發成為家爾登國際觀光旅館乙事，負責開發資金之融資、
    觀光旅館營建、消防、水電、空調之監造、公司及前開觀光旅館證照之申請等事
    務。丙○○於受任期間，應隨時向弘福公司報告工作進度、尋找資金之來源等義
    務。詎丙○○竟意圖為自己及第三人陳金昌不法之利益，於八十八年二月八日，
    在臺中市之全國大飯店，私自與前開土地所有人丁○○接洽，表明欲排除弘福公
    司投資開發觀光旅館之權利，而由丁○○改與第三人陳金昌直接合作，並由陳金
    昌負責出錢投資，實損及弘福公司之利益，嗣因陳金昌遲遲未出資，而經由丁○
    ○告知，弘福公司始知前情，致利益尚未受損而告不遂，因認被告涉犯背信未遂
    罪嫌。
二、公訴人認被告丙○○有背信犯行，無非以右揭事實業經告訴代理人乙○○之指述
    、證人丁○○之證詞，及弘福公司變更登記事項卡、工作日誌、同意書、丁○○
    與陳金昌簽訂之委任書、被告與陳金昌訂立之委託書各乙份附卷可稽，為其論據
    。
三、按犯罪事實應依證據認定之，無證據不得推定其犯罪事實。又背信罪係以為他人
    處理事務，意圖為自己或第三人不法之利益，或損害本人之利益，而為違背其任
    務之行為，致生損害於本人之財產或其他利益者，為犯罪構成要件，刑事訴訟法
    第一百五十四條、刑法第三百四十二條定有明文。
四、訊據被告丙○○對於右揭背信事實堅決否認，辯稱：本件觀光旅館開發案係由告
    訴人弘福公司及丁○○共同委任，丁○○為土地所有權人，其認為與丁○○洽談
    資金問題和與弘福公司談是相同的，陳金昌是民間資金代表，其洽由陳金昌提供
    資金，以塗銷土地上之抵押權及撤封，為了擔保陳金昌出資，可以取得土地之抵
    押權，故與地主丁○○談，此項業務屬於本件觀光旅館開發案委任契約範圍：「
    開發資金之融資」項下工作，並無排除告訴人權利之事，其無背信犯行等語。經
    查，
（一）告訴人與丁○○共同委任被告開發本案土地為觀光旅館及融資等情，為告訴人
      所是認，並有被告所提出之委任合約書（見偵卷第四頁）在卷可按，該合約書
      記載：「二、委任範圍：（一）開發資金之融資（含土地融資及建築融資）」
      ，本案土地經債權人黃忠慶等人查封及設有抵押權，有卷附之台灣南投地方法
      院八十七年八月十日投院民執愛字第二二八七號函、士地登記謄本可稽，告訴
      人之代表人陳鵬如與丁○○間對於本案土地之開發復訂有同意書，約定：「五
      、立書人於立書日交付土地所有權狀正本予陳鵬如小姐，印鑑證明及印鑑章由
      立書人個人保管，前述文件以配合辦理土地、建築融資及日後公司業務（按該
      紙同意書約定，二人在本案土地開發後同組廬山假期飯店股份有限公司管理）
      進行之用，不得為他項用途使用。」業經被告提出附卷（見偵卷第一二六頁）
      。
（二）次查，丁○○於偵查時到庭證稱：「我和告訴人共同委任被告辦理申請及籌錢
      事宜，其中我是地主，告訴人除了負責旅館經營管理外，還有出錢，但被告在
      八十八年二月八日把我約出去台中全國大飯店，告訴我告訴人已沒有錢，要我
      和陳金昌合作，而我剛好也有欠別人錢，被告告訴說陳金昌，可以幫我解決，
      十天內可以拿出錢來，要我簽下委任書，．．」（見偵卷第十六頁）等語，及
      丁○○與陳金昌所簽訂之委任書（見偵卷第二十六頁）亦載明：「一、本人因
      積欠黃忠慶先生新台幣一千零三十萬元，未能如期償還，而遭法院查封，今同
      意以新台幣一千四百四十六萬，委由陳金昌君全權處理撤封及和解之事。二、
      本人同意委任陳金昌君代為處理貸款新台幣五千萬元金額用以償還原向仁愛鄉
      農會所貸金額及處理黃忠慶先生之和解及撤封之全部費用，並同意此筆土地設
      定于出資者或其指定之第三人，待銀行貸款核撥時一次塗銷。」（見偵卷第二
      十六頁），均無排除告訴人經營權之字眼及用語。
（三）被告受告訴人及丁○○共同委任辦理本案土地開發為旅館一案，其受委任事項
      包括開發資金之融資，被告向民間金主陳金昌調度資金以塗銷土地之抵押權、
      撤封及融資事項，即係其受委任之事項，經核證人丁○○前開證詞，及被告介
      紹丁○○、陳金昌所訂定之委任書中均無排除告訴人之權利字眼，且依告訴人
      代表人陳鵬如與丁○○所訂之同意書，本案土地所有權狀係由告訴人所持有，
      被告若須調度資金設定及塗銷抵押權（即將舊有之抵押權塗銷，再向銀行設定
      新的抵押權融資）均須使用告訴人所持有之土地所有權狀，被告於受委任時已
      知之甚詳，如何可能明知上情而訂定排除告訴人之契約，使該紙契約因無法取
      得所有權狀而無法執行，且核前開委任契約之內容，與被告融資之任務尚屬相
      符，並無違背之處，公訴人單以被告未在申請費用之「工作日誌」中對該紙委
      任契約明確記載及被告不及向告訴人報告等情，即認被告有背信未遂罪責尚有
      未洽，況在本院審理中告訴人經被告之說明業經明了全案辦理情形，化解誤會
      ，而達成和解，有卷附之和解書一紙可憑。綜上，被告前開辯詞尚非虛偽，應
      堪採信，所為與背信罪之構成要件尚有未合，復查無其他積極證據足認被告有
      背信犯行，自屬不能證明被告犯罪，應為無罪判決之諭知。
據上論斷，應依刑事訴訟法第三百零一條第一項前段，判決如主文。
本案經檢察官莊俊仁到庭執行職務
中    華    民    國      八十九  年    八          月    二十四        日
                                      臺灣臺北地方法院刑事第九庭
                                          法  官  王  綽  光
右正本證明與原本無異。
如不服本判決，應於判決送達後十日內，向本院提出上訴狀。
                                          書記官  潘  惠  梅
中    華    民    國      八十九      年       八       月    二十五    日


司法院資訊處製作；財團法人民間司法改革基金會備份。
